臺灣桃園地方法院民事裁定
111年度消債清字第136號
聲  請  人  
即  債務人  林慶銘  
代  理  人  李律民律師（法扶律師）
上列當事人因消費者債務清理事件聲請清算，本院裁定如下：
    主  文
債務人林慶銘自民國一一一年十一月二十三日下午五時起開始清
算程序。
命司法事務官進行本件清算程序。
    理  由
一、聲請意旨略以：聲請人林慶銘（原名林志銘）現無工作，名
    下除汽車1輛外，別無其他財產，而無擔保或無優先權之債
    務總額約為新臺幣（下同）105萬1,536元，復未經法院裁定
    開始清算程序或宣告破產，於民國111年4月向本院聲請消費
    者債務清理之調解，因聲請人與最大債權銀行遠東國際商業
    銀行股份有限公司（下稱遠東銀行）意見不一致而調解不成
    立，聲請人每月收入扣除必要生活費用後，無法清償上開債
    務，爰聲請清算等語。
二、按債務人不能清償債務或有不能清償之虞者，得依消費者債
    務清理條例（下稱消債條例）所定更生或清算程序，清理其
    債務；債務人無擔保或無優先權之本金及利息債務總額未逾
    1,200萬元者，於法院裁定開始清算程序或宣告破產前，得
    向法院聲請更生；法院開始更生程序之裁定，應載明其年、
    月、日、時，並即時發生效力，消債條例第3條、第42條第1
    項及第45條第1項分別定有明文。次按債務人對於金融機構
    負債務者，在聲請更生或清算前，應向最大債權金融機構請
    求協商債務清償方案，或向其住、居所地之法院或鄉、鎮、
    市、區調解委員會聲請債務清理之調解，同條例第151條第1
    項定有明文。　　
三、經查：　　
  ㈠關於前置協商之要件：
　　聲請人前於111年4月間向本院聲請消費者債務清理之調解，
    因無力清償債務而與最大債權銀行即遠東銀行調解不成立等
    情，有本院調解不成立證明書（見司消債調卷第45頁）在卷
    可稽，堪可採認。
　㈡聲請人之債務總額：
　　聲請人陳報無擔保或無優先權之債務總額約105萬1,536元，
    經最大金融機構債權人遠東銀行整合其與債權人臺灣中小企
    業銀行股份有限公司、永豐商業銀行股份有限公司、台新國
    際商業銀行股份有限公司之債權後，陳報金融機構債權額為
    91萬3,955元（見司消債調卷第40頁至第42頁），故本件聲
    請人之債務總額應為91萬3,955元。
㈢㈢關於聲請人之財產及收入：
　　聲請人名下除汽車1輛（104年出廠）外，別無任何財產，此
    有全國財產稅總歸戶財產查詢清單在卷可稽（見司消債調卷
    第22頁）；收入部分，聲請人陳稱身體狀況不佳現無工作等
    語，經查，聲請人患有頸椎脊椎滑脫症、右側坐骨神經痛、
    左側臂神經叢疾患，經醫囑需避免長時間坐立、粗重工作、
    激烈運動，業提出診斷證明書以佐（見消債清卷第35-1頁至
    第36頁），本院考量聲請人於53年出生，依其年齡及身體狀
    況顯比一般青壯年人較難取得求職機會，且查聲請人於108
    年10月13日自統聯汽車客運股份有限公司退保後即無最新投
    保資料，而110年度無薪資財稅所得資料，此亦有自願職保
    保險被保險人投保資料表、110年度綜合所得稅各類所得資
    料清單在卷可稽（見司消債調卷第26頁，消債清卷第33頁）
    ，可認聲請人主張因身體狀況致無法工作等語為真，另聲請
    人自陳每月領有身心障礙補助3,700元（見消債清卷第31頁
    、第35頁），故以3,700元列計聲請人每月收入。
㈣㈣關於聲請人之必要支出：
　  按債務人必要生活費用，以最近1年衛生福利部或直轄市政
    府所公告當地區每人每月最低生活費1.2倍定之；受扶養者
    之必要生活費用，準用第1項規定計算基準數額，並依債務
    人依法應負擔扶養義務之比例認定之；前2項情形，債務人
    釋明更生期間無須負擔必要生活費用一部或全部者，於該範
    圍內，不受最低數額限制，債務人證明確有必要支出者，不
    受最高數額及應負擔比例之限制，消債條例第64條之2定有
    明文。本件聲請人陳明每月必要支出金額為1萬5,500元（包
    含住宿5,500元、膳食5,000元、交通費900元、醫療費2,000
    元、通信費1,300元、水電費800元，見司消債調卷第7頁背
    面），然本院審酌此金額未逾行政院衛生福利部所公告111
    年桃園市每人每月最低生活費用每人每月為1萬5,281元之1.
    2倍即1萬8,337元之範圍（參酌消債條例第64條之2第1項之
    規定），是以1萬5,500元為聲請人個人每月必要之支出，尚
    屬合理。
　㈤從而，聲請人以上開收入扣除必要支出後，每月已無餘額（
    計算式：3,700元－1萬5,500元＝-1萬1,800元）可供清償債務
    ，審酌聲請人目前之收支及財產狀況，至其退休時止，顯無
    法清償聲請人前揭所負欠之債務總額，又聲請人名下車輛出
    廠年份已久，殘存價值甚低，縱經變賣亦無得一次清償全部
    債務之可能，考量該積欠債務之利息或違約金仍在增加中等
    情況，堪認聲請人之收入及財產狀況，已不能清償上開債務
    ，自應許聲請人得藉由清算程序清理債務。
四、此外，復查無聲請人有消債條例第6條第3項、第8條或第82
    條第2項所定駁回清算聲請之事由存在。從而，聲請人既屬
    不能清償債務，其聲請清算洵屬有據，應予准許，並依前揭
    法律規定，命司法事務官進行本件清算程序，爰裁定如主文
    。　　
中　　華　　民　　國　　111 　年　　11　　月　　23　　日
                  民事第二庭    法　官　許自瑋
正本係照原本作成。
本裁定不得抗告。
本裁定業已於111年11月23日下午5時公告。
中　　華　　民　　國　　111 　年　　11　　月　　23　　日
                                書記官  吳光彧